【裁判字號】    98,交聲,4268
【裁判日期】    990531
【裁判案由】    違反道路交通管理處罰條例聲明異議
【裁判全文】
臺灣臺北地方法院交通事件裁定        98年度交聲字第4268號
原處分機關  臺北市交通事件裁決所
異  議  人
即受處分人  甲○○
上列受處分人因違反道路交通管理處罰條例案件，對於臺北市交
通事件裁決所98年11月26日所為之裁決（北市裁罰字第裁22-Z00
000000號）聲明異議，本院裁定如下：
    主  文
異議駁回。
    理  由
一原處分理由略以：異議人即受處分人甲○○於民國98年8 月21
  日下午5 點58分左右駕駛5505-EK 號自用小客車，行駛於國道
  1 號北上150.2 公里處時，與DQW-313 號輕型機車擦撞肇事，
  致該機車騎士受傷而逃逸，為內政部警政署國道公路警察局第
  3 警察隊警員逕行舉發，因而依道路交通管理處罰條例第62條
  第3 項（原處分漏載）裁處罰鍰新臺幣（下同）6000元，並依
  同條第4 項吊銷異議人駕駛執照。
二異議理由略以：異議人於被舉發之時點，正行駛於北上高速公
  路中間車道，因當時時速約100 公里左右，異議人全神注視前
  方車輛動態，雖於行駛中忽然聽見「碰」一聲，隔不久後並發
  現自小客車右後視鏡不見了，惟其並無看見有何異常狀況出現
  ，且因減速車道之車輛非在車內平面鏡視野之範圍內，故未看
  到有人受傷倒在減速車道上，又因無法知悉右後視鏡係被何車
  輛所擦撞，無從得知求償對象，遂未停車處理，另警方事後檢
  視異議人之車輛，發現在右後車窗約與右後視鏡同一高度處，
  有一小段血跡，但該血跡並未與右後車窗玻璃同長，更足證明
  異議人不知右後視鏡係遭機車逆向斜向擦撞，異議人實無肇事
  逃逸之行為云云。
三法院判斷：按汽車駕駛人駕駛汽車肇事致人受傷或死亡者，應
  即採取救護措施及依規定處置，並通知警察機關處理，不得任
  意移動肇事汽車及現場痕跡證據，違反者處新臺幣3000元以上
  9000元以下罰鍰。前項駕駛人肇事致人受傷而逃逸者，吊銷其
  駕駛執照，道路交通管理處罰條例第62條第3 項前段、第4 項
  分別定有明文。本件異議人於98年8 月21日下午5 點58分左右
  駕駛5505-EK 號自用小客車，行駛於國道1 號北上150.2 公里
  處時與DQW -313號輕型機車擦撞肇事，致該機車騎士受傷而逃
  逸之行為，業經臺灣苗栗地方法院於99年4 月8 日以98年度交
  簡上字第48號判決判處有期徒刑6 月，緩刑2 年之情，有前述
  案號判決書及臺灣高等法院被告前案紀錄表各1 份在卷可憑，
  且前述肇事過程亦為異議人所不爭執，堪認屬實。又異議人既
  自承於行駛中有聽見「碰」之聲響，並發現該右後視鏡遭撞斷
  ，明顯已知悉自己與他車發生撞擊之事實，參以肇事地點該處
  路段筆直，肇事時間復在黃昏時分，光線尚屬充足，異議人主
  觀上對於前述嚴重撞擊將有可能造成他人受傷之情，應有認識
  ，竟未停車採取救護措施，通知警察機關處理，即逕自駛離現
  場逃逸，自已違反前述規定，異議人辯稱當時其不知肇事，始
  未停車處理云云，自無足取。又縱使被害人賴坤池將DQW-313
  號輕型機車駛入高速公路，確屬違規在先，亦不因此而免除異
  議人停車救護之義務，附此敘明。原處分機關之裁處並無不當
  ，本件異議為無理由，應予駁回。
四依道路交通管理處罰條例第87條第2 項，道路交通案件處理辦
  法第19條，裁定如主文。
中    華    民    國    99    年    5    月    31    日
                      交通法庭法  官   邱蓮華
上正本證明與原本無異。
如不服本裁定，應於裁定送達後5日內向本院提出抗告狀。
                              書記官   葉宜玲
中    華    民    國    99    年    5     月    31    日

司法院資訊處製作；財團法人民間司法改革基金會備份。
